臺灣臺中地方法院刑事判決　　　　　　 100年度智易字第70號
公　訴　人　臺灣臺中地方法院檢察署檢察官
被　　　告　王林麗花
上列被告因違反商標法案件，經檢察官聲請簡易判決處刑（100
年度偵字第10353號），本院認不宜以簡易判決，改依通常程序
審理，判決如下：
    主    文
王林麗花犯商標法第八十二條之非法販賣侵害商標權之商品罪，
處拘役拾伍日，如易科罰金，以新臺幣壹仟元折算壹日。扣案如
附表一所示之物均沒收。
    犯罪事實
一、王林麗花明知「CLASSIC MICKEY COLLECTION & Device」、
    「CLASSIC POOH &Device」、「LILO AND STITCH」、「TIG
    GER」、「小叮噹及圖」、「HELLO KITTY & Device」、「
    HELLO KITTY臉圖」等商標圖樣（各商標資料及註冊/審定號
    詳如附件一至七所示），業由美商迪士尼企業公司、日商小
    學館集英社製作股份有限公司、日商三麗鷗股份有限公司等
    向我國經濟部智慧財產局申請註冊，於專用期間內，就所指
    定之胸針、珠寶、飾品、胸章、吊飾、徽章、鑰匙圈裝飾品
    、裝飾扣、鎖鍊、鎖扣等商品，取得商標權，現仍在專用期
    限內。詎其竟基於販賣仿冒商標商品之犯意，於民國99年12
    月間某日，在臺北市後火車站，向某真實姓名、年籍不詳之
    成年男子，以1個新臺幣（下同）7元之價格，販入未經上揭
    商標權人之同意或授權，而與商標權人所生產或授權製造之
    同一或類似商品，使用相同註冊商標之胸章、吊飾等仿冒商
    品一批後，自100年1月22日起，在臺中市○區○○街7號後
    門（7-11超商旁），擺設攤位公開陳列前揭仿冒胸章、吊飾
    等商品，以1個10元之價格，供不特定顧客選購，並陸續售
    出約20餘個仿冒商品予顧客，獲利約60餘元，以此方式侵害
    上揭商標權人之商標權。迄於100年1月23日18時許，經警至
    上揭攤位當場查獲，並扣得如附表一所示之仿冒商品共計
    179個，及如附表二所示之物。
二、案經內政部警政署保安警察第二總隊第一大隊第二中隊報請
    臺灣臺中地方法院檢察署檢察官偵查起訴。
    理    由
壹、程序部分：
一、按被告以外之人於偵查中向檢察官所為陳述，除顯有不可信
    之情況者外，得為證據，刑事訴訟法第159條之1第2 項定有
    明文。偵查中對被告以外之人（包括證人、鑑定人、告訴人
    、被害人及共同被告等）所為之偵查筆錄，或被告以外之人
    向檢察官所提之書面陳述，性質上均屬傳聞證據。惟現階段
    刑事訴訟法規定檢察官代表國家偵查犯罪、實施公訴，依法
    其有訊問被告、證人及鑑定人之權，證人、鑑定人且須具結
    ，而實務運作時，檢察官偵查中向被告以外之人所取得之陳
    述，原則上均能遵守法律規定，不致違法取供，其可信度極
    高，故被告以外之人前於偵查中已具結而為證述，除反對該
    項供述得具有證據能力之一方，已釋明顯有不可信之情況外
    ，不宜以該證人未能於審判中接受他造之反對詰問為由，即
    遽指該證人於偵查中之陳述不具證據能力。再按92年9月1日
    施行之刑事訴訟法，已酌採英美法系之傳聞法則，於第159
    條第1 項明定被告以外之人，於審判外之言詞或書面陳述，
    除法律有規定者外，不得作為證據，用以保障被告之反對詰
    問權。而本法所規定傳聞法則之例外，其中就被告以外之人
    於偵查中向檢察官所為之陳述，因檢察官代表國家偵查犯罪
    時，原則上當能遵守法定程式，且被告以外之人如有具結能
    力，仍應依法具結，以擔保其係據實陳述，故於第159條之1
    第2 項明定「除顯有不可信之情況者外」，得為證據；又被
    告以外之人於檢察事務官、司法警察官或司法警察調查中所
    為之陳述，基於實體發現真實之訴訟目的，依第159條之2規
    定，如與審判中之陳述不符時，經比較結果，其先前之陳述
    ，相對「具有較可信之特別情況」，且為證明犯罪事實存否
    所「必要」者，或於審判中有第159條之3所列死亡等原因而
    無法或拒絕陳述之各款情形之一，經證明其調查中所為陳述
    絕對「具有可信之特別情況」，且為證明犯罪事實之存否所
    「必要」者，亦例外地賦與證據能力。是所謂「顯有不可信
    性」、「相對特別可信性」與「絕對特別可信性」，係指陳
    述是否出於供述者之真意、有無違法取供情事之信用性而言
    ，故應就偵查或調查筆錄製作之原因、過程及其功能等加以
    觀察其信用性，據以判斷該傳聞證據是否有顯不可信或有特
    別可信之情況而例外具有證據能力，並非對其陳述內容之證
    明力如何加以論斷，二者之層次有別，不容混淆（最高法院
    94年度臺上字第629號裁判要旨可資參照）。
二、查本件公訴人、被告王林麗花對於本院就後述實體部分所引
    之書證內容及扣案物等，於本院審理中均不爭執證據能力，
    猶未對之釋明有何顯不可信之情況，且本院審酌其等之內容
    、或取得之方式，均無不法取得或有違法取供之情事，亦均
    適宜為本案證據，依前開說明，就後述實體部分所引之書證
    內容及扣案物等，自具有證據能力。
貳、實體部分：
一、上開事實，業據被告王林麗花於警偵訊中坦承不諱，復有博
    仲法律事務所（迪士尼）100年4月15日說明書、鑑定報告書
    、經濟部智慧財產局商標資料檢索服務、國際影視有限公司
    （多啦A夢）鑑定報告書、萬國法律事務所（日商三麗鷗公
    司）100年2月15日侵權仿冒品鑑價報告、經濟部智慧財產局
    商標登記資料影本、侵害商標權真仿品比對報告、集英社認
    證書在卷可查，及如附表一所示之物扣案可憑，堪信被告上
    開不利於己之供述，應與事實相符，而可採信，並足資採為
    其論罪科刑之依據。至被告於本院審理中雖主張其係因想幫
    商標權人打廣告，又認其中部分物品，係參加喜宴之贈品，
    想說沒關係，才會加以販賣等語，惟參酌其曾因違反商標法
    案件，經本院判處拘役20日確定，現仍在易服社會勞動中，
    及其自承僅國小肄業，家境貧寒，復於本院審理中陳稱：「
    我先生有憂鬱症無法工作，所以我需要負擔生活費，需要工
    作，還有扶養小孩，小孩目前沒有固定工作，家中只有我在
    負擔生活費，有賺也是只有幾百元。我在那邊擺攤沒有幾天
    ，並沒有因為這個賺到什麼錢」等所示之家庭處境等情，堪
    信其此部份主張，無非因前案尚未終結，而今又再犯，除仍
    無力應對外，又恐惡化家庭之處境之心境下，臨訟一時推諉
    之詞，自難以採信，更無從因此為其有利之認定。據上，本
    案事證明確，被告犯行洵堪認定。
二、按集合犯係指犯罪構成要件之行為，依其本質、犯罪目的或
    社會常態觀之，常具有反覆、繼續為之之特性，此等反覆實
    行之行為，於自然意義上雖係數行為，但依社會通念，法律
    上應僅為一總括之評價，法律乃將之規定為一獨立之犯罪類
    型，而為包括一罪。故犯罪是否包括一罪之集合犯，客觀上
    ，應斟酌其法律規定文字之本來意涵、實現該犯罪目的之必
    要手段、社會生活經驗中該犯罪實行常態及社會通念等；主
    觀上，則視其是否出於行為人之一次決意，並秉持刑罰公平
    原則，加以判斷。又所稱接續犯，係指數個在同時同地或密
    切接近之時地，侵害同一法益之行為，因各舉動之獨立性極
    為薄弱，社會通念認為無法強行分開，乃將之包括視為一個
    行為之接續進行，給予單純一罪之刑法評價。惟就接續犯之
    判斷，亦不能無限擴張，除仍應受社會通念之支配外，尤應
    注意其公平性、合理性，使與經驗法則、論理法則及比例原
    則等一般法律適用之原理原則相適合。是核被告所為，均係
    犯商標法第82條之非法販賣侵害商標權之商品罪。被告先後
    多次販賣侵害商標權商品之行為，均乃基於營利之接續犯意
    ，亦即其先後之多次販賣行為，僅為全部犯罪行為之一部，
    其各行為間之獨立性極低，且係在密切接近之時地，侵害同
    一法益之行為，社會通念已無法將各該行為分開，係基於同
    一營利犯意，利用同一犯罪機會接續為之，故應以接續犯論
    以一罪，公訴人認應論以集合犯，即有未洽。被告以一行為
    同時侵犯如附表一所示美商迪士尼企業公司、日商小學館集
    英社製作股份有限公司、日商三麗鷗股份有限公司之權益，
    為想像競合犯，應從一重處斷。爰審酌被告甫於99年間，違
    反商標法案件，經法院處拘役20日確定，未滿一年即再犯相
    同之罪，乃公訴人據以請求量處有期徒刑3月（公訴人原係
    就如附表一、二所示之物提起公訴，為附表二部分，業經公
    訴人於本院審理時予以減縮，其起訴範圍有變，本院自得參
    酌公訴人所提求刑參考表所列之事項，另為適法之判斷），
    惟念其僅國小肄業，智識水準不佳，又已年過55歲，謀生本
    屬難事，卻尚須負責照料家中生計，年老而擔重，生活處境
    可憫，且其意圖販賣所陳列之商品數量非鉅，雖侵蝕商標權
    人之合法權益，但所獲亦僅60餘元，得利有限，及其所為對
    於美商迪士尼企業公司、日商小學館集英社製作股份有限公
    司、日商三麗鷗股份有限公司所生商業上危害之程度等一切
    情狀，量處如主文所示之刑，並諭知如易科罰金之折算標準
    。扣案如附表一所示之物，係被告違反商標法第82條之罪所
    販賣之仿冒商標商品，不問屬於犯人與否，均應依商標法第
    83條之規定予以宣告沒收。又扣案如附表二所示之LV胸章、
    LV吊飾及保時捷鑰匙圈，均非法商路易威登馬爾悌耶公司及
    德商保時捷股份有限公司申請商標登記之商品類別範圍內，
    有本院100年8月15日公務電話紀錄（見本院卷第20頁）及如
    附件八、九之經濟部智慧財產局商標資料檢索服務2份在卷
    可參，附表二所示之物即非商標法第81條欲保護之對象，爰
    不予沒收。
據上論斷，應依刑事訴訟法第299條第1項前段，商標法第82條、
第83條，刑法第11條、第55條、第41條第1項前段，判決如主文
。
本案經檢察官張容姍到庭執行職務。
中    華    民    國   100    年    9     月    9     日
                  刑事第十八庭  法  官  林世民
以上正本證明與原本無異。
如不服本判決應於收受判決後10日內向本院提出上訴書狀，並應
敘述具體理由；其未敘述上訴理由者，應於上訴期間屆滿後20日
內向本院補提理由書（均須按他造當事人之人數附繕本）「切勿
逕送上級法院」。
中    華    民    國   100    年    9     月    9     日
                                書記官  紀俊源
附錄論罪科刑法條：
商標法第81條
未得商標權人或團體商標權人同意，有下列情形之一者，處 3 年
以下有期徒刑、拘役或科或併科新臺幣20萬元以下罰金：
一、於同一商品或服務，使用相同之註冊商標或團體商標者。
二、於類似之商品或服務，使用相同之註冊商標或團體商標，有
    致相關消費者混淆誤認之虞者。
三、於同一或類似之商品或服務，使用近似於其註冊商標或團體
    商標之商標，有致相關消費者混淆誤認之虞者。
商標法第82條
明知為前條商品而販賣、意圖販賣而陳列、輸出或輸入者，處1
年以下有期徒刑、拘役或科或併科新臺幣5萬元以下罰金。
商標法第83條
犯前 2 條之罪所製造、販賣、陳列、輸出或輸入之商品，或所
提供於服務使用之物品或文書，不問屬於犯人與否，沒收之。
附表一、依商標法第83條宣告沒收部分
┌──┬────────┬──┬─────────┬────┬──────┐
│編號│ 仿冒商品名稱   │數量│ 仿冒之商標名稱   │商標註冊│商 標 權 人 │
│    │                │    │                  │/審定號 │            │
│    │                │    │                  │        │            │
├──┼────────┼──┼─────────┼────┼──────┤
│ 1. │米奇胸章        │55個│CLASSIC MICKEY    │        │美商迪士尼企│
├──┼────────┼──┤COLLECTION &      │00000000│業公司      │
│ 2. │米奇吊飾        │13個│Device（如附件一）│        │            │
├──┼────────┼──┼─────────┼────┼──────┤
│ 3. │小熊維尼胸章    │ 6個│CLASSIC POOH &    │        │美商迪士尼企│
├──┼────────┼──┤Device            │00000000│業公司      │
│ 4. │小熊維尼吊飾    │ 8個│（如附件二）      │        │            │
├──┼────────┼──┼─────────┼────┼──────┤
│ 5. │星際寶貝胸章    │23個│LILO AND STITCH   │        │美商迪士尼企│
├──┼────────┼──┤（如附件三）      │00000000│業公司      │
│ 6. │星際寶貝吊飾    │ 7個│                  │        │            │
├──┼────────┼──┼─────────┼────┼──────┤
│ 7. │跳跳虎胸章      │ 8個│  TIGGER          │        │美商迪士尼企│
├──┼────────┼──┤（如附件四）      │00000000│業公司      │
│ 8. │跳跳虎吊飾      │ 4個│                  │        │            │
├──┼────────┼──┼─────────┼────┼──────┤
│ 9. │多啦Ａ夢胸章    │16個│ 小叮噹及圖       │        │日商小學館集│
├──┼────────┼──┤（如附件五）      │00000000│英社製作股份│
│ 10.│多啦Ａ夢吊飾    │11個│                  │        │有限公司    │
├──┼────────┼──┼─────────┼────┼──────┤
│ 11.│HELLO KITTY 胸章│23個│HELLO KITTY &     │00000000│            │
│    │                │    │Device（如附件六）│        │日商三麗鷗股│
├──┼────────┼──┼─────────┼────┤份有限公司  │
│ 12.│HELLO KITTY 吊飾│ 5個│HELLO KITTY 臉圖  │00000000│            │
│    │                │    │（如附件七）      │        │            │
├──┴────────┴──┴─────────┴────┴──────┤
│                 合計：179個                                            │
└────────────────────────────────────┘
 附表二、不予沒收部分
┌──┬────────┬──┬───────────────┐
│編號│扣案商品名稱    │數量│ 備    註                     │
├──┼────────┼──┼───────────────┤
│ 1. │仿冒LV 胸章     │22個│胸章不在路易威登馬爾悌耶公司申│
│    │                │    │請之商標權登記範圍內          │
├──┼────────┼──┼───────────────┤
│ 2. │仿冒LV 吊飾     │ 4個│吊飾不在路易威登馬爾悌耶公司申│
│    │                │    │請之商標權登記範圍內          │
├──┼────────┼──┼───────────────┤
│ 3. │仿冒保時捷鑰匙圈│22個│鑰匙圈不在保時捷股份有限公司申│
│    │                │    │請之商標權登記範圍內          │
├──┴────────┴──┴───────────────┤
│                  合計：48個                                │
└──────────────────────────────┘